【裁判字號】    95,交易,548
【裁判日期】    951229
【裁判案由】    過失傷害
【裁判全文】
臺灣板橋地方法院刑事判決             95年度交易字第548號
公  訴  人  臺灣板橋地方法院檢察署檢察官
被      告  甲○○
上列被告因過失傷害案件，經檢察官提起公訴（95年度偵字第17
761 號），本院以簡式審判程序審理，判決如下：
    主  文
甲○○因過失傷害人，處有期徒刑貳月，如易科罰金，以銀元參
佰元折算壹日。
    事  實
一、甲○○於民國95年6 月2 日晚上某時，在臺北市○○○路○
    段某處飲用酒類後（吐氣酒精濃度超過每公升0.25毫克，但
    尚未達不能安全駕駛動力交通工具之狀態），隨即駕駛車號
    JL8-387 號重型機車，從上處出發，擬返回其位於臺北縣中
    和市○○街71巷30之2 號住處，嗣於同日晚上9 時許，行經
    臺北縣中和市○○路204 號前，本應注意汽車行駛時，駕駛
    人應注意車前狀況及兩車併行之間隔，並隨時採取必要之安
    全措施，而依當時天候晴、夜間有照明，現場係柏油路面之
    市區道路、乾燥無缺陷、無障礙物、視距良好等一切情況，
    並無不能注意情事，竟疏未注意車前狀況，未及時發覺當時
    適在前方路邊沿相同方向徒步行走之乙○○，以致閃避不及
    ，其機車之右側把手撞擊乙○○之身體左後側，致乙○○跌
    倒在地，因而受有右外踝骨折、右眼外側撕裂傷、右膝摩擦
    傷、右食指摩擦傷、右頜下方摩擦傷等傷害。甲○○於肇事
    後，留在現場等候警員到場處理，嗣於有偵查犯罪權限之機
    關或人員知悉其犯罪前，向到場處理之警員承認其為肇事人
    而自首之，並接受裁判。經警於同日晚上10時40分許，對甲
    ○○施以吐氣酒精濃度測試，測試值達每公升0.30毫克。
二、案經乙○○訴由臺北縣政府警察局中和分局報請臺灣板橋地
    方法院檢察署檢察官偵查起訴。本院於準備程序進行中，被
    告就被訴事實為有罪之陳述，經告知簡式審判程序之旨，並
    聽取當事人之意見後，本院合議庭裁定由受命法官獨任進行
    簡式審判程序。
    理  由
一、上揭事實，業據被告甲○○於本院審理時坦承不諱，核與告
    訴人乙○○於警詢時指訴之情節相符，並有道路交通事故現
    場圖、調查報告表(一)、(二)、當事人酒精測定紀錄表、臺北縣
    政府警察局舉發違反道路交通管理事件通知單、板橋中興醫
    院診斷證明書各1 件、現場及車損照片計7 幀附卷可稽，足
    徵被告之自白確與事實相符，而堪採信。按汽車駕駛人飲用
    酒類或其他類似物後其吐氣所含酒精濃度超過每公升0.25毫
    克或血液中酒精濃度超過百分之0.05以上者，不得駕車；汽
    車行駛時，駕駛人應注意車前狀況及兩車併行之間隔，並隨
    時採取必要之安全措施，道路交通安全規則第114 條第2 款
    、第94條第3 項定有明文（被告行為後，道路交通安全規則
    固於95年7 月1 日修正施行，惟關於上揭第114 條第2 款、
    第94條第3 項之規定，均無任何變動）。被告係正常成年男
    子，考領合格駕駛執照，對於上揭規定所揭示之注意義務，
    於情於理均應知之無疑。而肇事當時天候晴、夜間有照明，
    現場係柏油路面之市區道路、乾燥無缺陷、無障礙物、視距
    良好等情，此有前開道路交通事故調查報告表(一)、(二)及現場
    照片可稽，並無不能注意之情形，其於酒後吐氣酒精濃度已
    達每公升0.30毫克，仍執意違規駕車在前，嗣疏未注意車前
    狀況，未及時發覺當時適在前方路邊沿相同方向徒步行走之
    告訴人乙○○，以致閃避不及，其機車之右側把手撞擊告訴
    人之身體左後側，其有過失，至屬灼然。雖被告稱肇事當時
    其左前方有一車號不詳之小貨車正向右停靠云云，姑不論僅
    係片面之詞，未能提出任何事證以供調查，縱認所述屬實，
    倘被告及時發現告訴人在前方行走，即有充分時間煞停，而
    可避免本件事故之發生，當不致受其左前方車輛之影響，顯
    無礙其過失責任之判定。本件經送臺灣省臺北縣區車輛行車
    事故鑑定委員會為鑑定結果，亦認為：「一甲○○晚間酒精
    濃度超過規定標準，駕駛普通重型機車，未注意車前狀況，
    為肇事原因；至於曾員筆錄中自稱，肇事當時其左前方有一
    車號不詳之自小貨車正向右停靠，有關此點本會無從查證。
    二行人乙○○無肇事因素（行人戴員未行走人行道，實因肇
    事當時騎樓被該地里長選舉辦事處所佔據之故）。」此有該
    會95年9 月20日北縣鑑字第951313號鑑定意見書1 件存卷可
    參。又告訴人因遭被告機車從後方撞擊，跌倒在地，受有右
    外踝骨折、右眼外側撕裂傷、右膝摩擦傷、右食指摩擦傷、
    右頜下方摩擦傷等傷害之事實，有前揭板橋中興醫院診斷證
    明書可憑，而所受傷害與被告之過失行為間，有相當因果關
    係，亦屬明確。綜上所述，本案事證明確，被告犯行堪予認
    定，應依法論科。
二、查被告行為後，刑法部分條文業於94年2 月2 日修正公布，
    95年7 月1 日施行，修正後刑法第2 條第1 項規定：「行為
    後法律有變更者，適用行為時之法律；但行為後之法律有利
    於行為人者，適用最有利於行為人之法律」，係規範行為後
    法律變更所生新舊法比較適用之準據法，於新法施行後，應
    適用修正後刑法第2 條第1 項之規定，為「從舊從輕」之比
    較。又法律變更之比較適用，比較時應就罪刑有關之共犯、
    未遂犯、想像競合犯、牽連犯、連續犯、結合犯，以及累犯
    加重、自首減輕暨其他法定加減（如身分加減）與加減例等
    一切情形，綜其全部罪刑之結果而為比較；且就比較之結果
    ，須為整體之適用，不能割裂分別適用各該有利於行為人之
    法律，此即法律變更之比較適用所應遵守之「罪刑綜合比較
    原則」及「擇用整體性原則」（最高法院24年上字第4634號
    判例、27年上字第2615號判例、95年第8 次刑事庭會議決議
    參照）。經查：
（一）被告行為時，修正前刑法第62條前段規定：「對於未發覺
      之罪自首而受裁判者，減輕其刑」；嗣被告行為後，已修
      正為：「對於未發覺之罪自首而受裁判者，得減輕其刑」
      。亦即，舊法所採之自首必減主義，於修正後，改為視具
      體情況決定是否減輕其刑。經比較新舊法適用結果，此部
      分以被告行為時之舊法規定較有利於被告。
（二）刑法第284 條第1 項前段之法定刑含有罰金。而95年6 月
      14日修正公布、同年7 月1 日施行之刑法施行法增訂第1
      條之1 規定：「中華民國94年1 月7 日刑法修正施行後，
      刑法分則編所定罰金之貨幣單位為新臺幣。94年1 月7 日
      刑法修正時，刑法分則編未修正之條文定有罰金者，自94
      年1 月7 日刑法修正施行後，就其所定數額提高為30倍。
      但72年6 月26日至94年1 月7 日新增或修正之條文，就其
      所定數額提高為3 倍」。另刑法第33條第5 款修正為：「
      主刑之種類如下：五、罰金：新臺幣1 千元以上，以百元
      計算之」。而依被告行為時之刑罰法律，罰金係以銀元為
      單位，並依罰金罰鍰提高標準條例第1 條前段規定之提高
      倍數10倍，至於罰金最低額依修正前刑法第33條第5 款規
      定則為銀元1 元。比較修正前、後之法律規定，罰金最高
      額經換算後之結果並無二致，惟就罰金最低額部分，依新
      法規定為新臺幣1 千元，依舊法規定為銀元1 元（即新臺
      幣3 元）。是比較上述修正前、後之刑罰法律，修正後之
      規定並無有利於被告。
（三）被告行為時，修正前刑法第41條第1 項前段規定：「犯最
      重本刑為5 年以下有期徒刑以下之刑之罪，而受6 個月以
      下有期徒刑或拘役之宣告，因身體、教育、職業、家庭之
      關係或其他正當事由，執行顯有困難者，得以1 元以上3
      元以下折算1 日，易科罰金」；又依當時仍適用之罰金罰
      鍰提高標準條例第2 條規定（現已刪除），應就其原定數
      額提高為100 倍折算1 日，再依現行法規所定貨幣單位折
      算新臺幣條例第2 條規定折算後，應以新臺幣300 元以上
      900 元以下折算1 日。而被告行為後，刑法第41條第1 項
      前段已修正為：「犯最重本刑為5 年以下有期徒刑以下之
      刑之罪，而受6 個月以下有期徒刑或拘役之宣告者，得以
      新臺幣1 千元、2 千元或3 千元折算1 日，易科罰金」。
      經比較新舊法適用結果，此部分以被告行為時之舊法有利
      於被告。
（四）綜上全部比較結果，本件涉及新舊法比較適用者，新法之
      規定非有利於被告，揆諸上揭說明，就涉及新舊法比較適
      用事項，應依刑法第2 條第1 項前段，一體適用被告行為
      時之舊法規定，合先敘明。
三、核被告所為，係犯刑法第284 條第1 項前段之過失傷害罪。
    被告於酒後吐氣酒精濃度已達每公升0.30毫克，仍執意駕車
    ，嗣因而肇事致人受傷，應依道路交通管理處罰條例第86條
    第1 項規定加重其刑至二分之一。其於肇事後，留在現場等
    候警員到場處理，嗣於有偵查犯罪權限之機關或人員知悉其
    犯罪前，向到場處理之警員承認其為肇事人而自首，有道路
    交通事故肇事人自首情形紀錄表1 件在卷可證，嗣並到案接
    受裁判，符合自首要件，應依修正前刑法第62條前段規定減
    輕其刑。被告兼有加重及減輕其刑之事由，依法先加後減之
    。爰審酌被告酒後駕車，未注意車前狀況，從後方撞擊在路
    邊行走之告訴人，過失情節重大，對於告訴人造成之傷勢程
    度，於本院審理時坦承犯行，然尚未與告訴人成立和解等一
    切情狀，量處如主文所示之刑，並依被告行為時之舊法規定
    ，諭知如易科罰金之折算標準，以示懲儆。
據上論斷，應依刑事訴訟法第273 條之1 第1 項、第299 條第1
項前段，道路交通管理處罰條例第86條第1 項、刑法第284 條第
1 項前段、第62條前段（修正前）、第41條第1 項前段（修正前
），罰金罰鍰提高標準條例第1 條前段、第2 條（修正前），判
決如主文。
本案經檢察官沈志成到庭執行職務。
中    華    民    國    95    年    12    月    29    日
                  交通法庭  法  官  朱嘉川
以上正本證明與原本無異。
如不服本判決應於送達後10日內向本院提出上訴狀。
                            書記官  陳聖儒
中    華    民    國    96    年    1     月    2     日
附錄本案論罪科刑法條全文：
中華民國刑法第284 條：
因過失傷害人者，處6 月以下有期徒刑、拘役或5 百元以下罰金
，致重傷者，處1 年以下有期徒刑、拘役或5 百元以下罰金。
從事業務之人，因業務上之過失傷害人者，處1 年以下有期徒刑
、拘役或1 千元以下罰金，致重傷者，處3 年以下有期徒刑、拘
役或2 元以下罰金。


司法院資訊處製作；財團法人民間司法改革基金會備份。
